臺灣臺北地方法院民事簡易判決
111年度北簡字第183號
原      告  台北富邦商業銀行股份有限公司

法定代理人  程耀輝  
訴訟代理人  廖哲伍  



被      告  曾湘芸  
            鄭麗華  
            曾建堂  



上列當事人間請求返還借款事件，本院於民國111年3月8日言詞
辯論終結，判決如下︰
    主　　文
被告甲○○應於繼承被繼承人曾益祥之遺產清償已報明債權後賸餘
遺產範圍內與被告乙○○、丙○○連帶給付原告新臺幣柒萬伍仟肆佰
陸拾捌元，及如附表一所示之利息、違約金。
被告甲○○、丙○○應於繼承被繼承人曾益祥之遺產清償已報明債權
後賸餘遺產範圍內與被告乙○○連帶給付原告新臺幣捌萬貳仟伍佰
零捌元，及如附表二所示之利息、違約金。
原告其餘之訴駁回。
訴訟費用新臺幣壹仟陸佰陸拾元由被告甲○○於繼承被繼承人曾益
祥之遺產清償已報明債權後賸餘遺產範圍內與被告乙○○、丙○○連
帶負擔。
本判決第一、二項得假執行；但被告如以新臺幣壹拾伍萬柒仟玖
佰柒拾陸元為原告預供擔保，得免為假執行。
    事實及理由
一、本件被繼承人曾益祥、被告乙○○、丙○○與原告台北富邦商業
    銀行股份有限公司合意以本院為管轄法院，有借據第12條附
    卷可證，依民事訴訟法第24條規定，本院自有管轄權，合先
    敘明。
二、被告乙○○、甲○○、丙○○均經合法通知，未於言詞辯論期日到
    場，皆核無民事訴訟法第386條所列各款情事，爰依原告之
    聲請，准由其一造辯論而為判決。
三、原告主張：被告乙○○於㈠民國98年至100年就學期間，邀同被繼承人曾益祥、被告丙○○為連帶保證人，向原告貸借「高級中等以上學校學生就學貸款」共4筆，計新臺幣（下同）80,805元；㈡105年至108年就學期間，邀同被繼承人曾益祥為連帶保證人，向原告貸借「高級中等以上學校學生就學貸款」共4筆，計82,508元，並約定借款應於借款人本階段學業（即高中、高職、專校、大學或研究所等各階段）完成後滿1年之日為開始償還日，依年金法按月平均攤還本息。借款利息依原告牌告基準利率加碼週年利率1％計算。前開借款之利息於借款人本階段學業完成後滿1年之日以前之利息由政府編列預算負擔，其後由借款人自行負擔，併同本金繳付。倘借款人遲延繳付本息時，除應自遲延日起按本借款原訂利率計付遲延利息外，對應付未付本息並得自應還款日起，其逾期6個月以內者按原訂週年利率10％，逾期6個月以上者，按原訂週年利率20％加計違約金。如有停止或遲延履行全部或一部債務本金時，即喪失分期償還之權利，借款人應立即將尚欠應還款項全數還清。詎被告乙○○除清償部分本息外，餘竟違約未為給付，依約即喪失期限利益，原告自得請求一次給付尚欠之本金157,976元及如附表一、二所示之利息、違約金。而曾益祥、丙○○為前開借款之連帶保證人，依法自應負連帶清償責任；嗣曾益祥於108年12月21日死亡，被告甲○○、丙○○為其繼承人，亦應依法於繼承遺產範圍內負連帶清償責任。爰依契約、連帶保證及繼承之法律關係，起訴請求，並聲明：1.被告甲○○應於繼承被繼承人曾益祥之遺產範圍內與被告乙○○、丙○○連帶給付原告75,468元，及如附表一所示之利息、違約金；2.被告甲○○、丙○○應於繼承被繼承人曾益祥之遺產範圍內與被告乙○○連帶給付原告82,508元，及如附表二所示之利息、違約金。
四、被告既未於言詞辯論期日到場，亦未提出書狀供本院審酌。
五、得心證之理由：
　㈠經查，原告主張之上開事實，業據提出借據、申請暨撥款通知書、客戶放款交易明細表等件為證；而被告已於相當時期受合法通知，既未於言詞辯論期日到場，復未提出任何書狀以供本院審酌，依民事訴訟法第280條第3項前段準用第1項前段規定，視同自認原告之主張，自堪信原告之主張為真正。
　㈡按繼承人對於被繼承人之債務，以因繼承所得遺產為限，負清償責任；繼承人對於被繼承人之債務，以因繼承所得遺產為限，負連帶責任，民法第1148條第2項、第1153條第1項定有明文。次按繼承人於知悉其得繼承之時起3個月內開具遺產清冊陳報法院；繼承人有數人時，其中一人已依第1項開具遺產清冊陳報法院者，其他繼承人視為已陳報；繼承人依前2條規定陳報法院時，法院應依公示催告程序公告，命被繼承人之債權人於一定期限內報明其債權；前項一定期限，不得在3個月以下；被繼承人之債權人，不於第1157條所定之一定期限內報明其債權，而又為繼承人所不知者，僅得就賸餘遺產，行使其權利，民法第1156條第1項、第3項、第1157條、第1162條復有明定。查被繼承人曾益祥於108年12月21日死亡，而被告甲○○為其繼承人，並向臺灣高雄少年及家事法院（下稱高雄少家法院）陳報遺產清冊，經高雄少家法院以109年度司繼字第1093號裁定為公示催告，且命債權人應於該公示催告最後登載新聞紙之翌日起6個月內向繼承人報明其債權，並於109年4月21日公告，則該公示催告期限至109年10月21日屆滿等情，經本院調閱該案卷查核屬實。惟原告自承其未於上開期限內陳報其債權，此有本院111年3月8日言詞辯論筆錄在卷可稽，原告亦未舉證證明被告甲○○、丙○○知悉其債權，依前揭說明，原告就被繼承人曾益祥所負連帶清償責任部分，僅得請求被告甲○○、丙○○於繼承曾益祥之遺產清償已報明債權後賸餘遺產範圍內行使其權利。
六、綜上所述，原告依消費借貸、連帶保證及繼承之法律關係，
    請求被告等給付如主文第1、2項所示，為有理由，應予准許
    ；逾此範圍之請求，則無理由，應予駁回。　
七、本件原告勝訴部分係就民事訴訟法第427條第1項訴訟適用簡
    易程序所為被告敗訴之判決，依同法第389條第1項第3款規
    定，應依職權宣告假執行。並依同法第392條第2項、第3項
    規定，依職權宣告被告於執行標的物拍定、變賣前預供擔保
    ，得免為假執行。
八、訴訟費用負擔之依據：民事訴訟法第79條，本件訴訟費用額
    ，依後附計算書確定如主文第4項所示金額。
中　　華　　民　　國　　111 　年　　3 　　月　　22　　日
                  臺北簡易庭  法  官　陳仁傑  
以上正本證明與原本無異。
如不服本判決，應於判決送達後20日內向本庭（臺北市○○區○○○路0段000巷0號）提出上訴狀。（須按他造當事人之人數附
繕本）。如委任律師提起上訴者，應一併繳納上訴審裁判費。 
中　　華　　民　　國　　111 　年　　3 　　月　　22　　日
                              書記官　黃進傑
  計　算　書
項　　　　目             金 　額（新臺幣）　　   備註
第一審裁判費　　　            1,660元 
合　　　　計　　　            1,660元   
附表一：
編號  計息本金 （新臺幣） 利息  違約金    期間 週年利率 期間 週年利率 1 20,696元 自110年2月1日起至110年8月24日止 0.9％ 自110年3月1日起至110年8月24日止 0.09％   自110年8月25日起至清償日止 1.9％ 自110年8月25日起至110年8月31日止 0.19％     自110年9月1日起至清償日止 0.38％ 2 22,350元 自110年2月1日起至110年8月24日止 0.9％ 自110年3月1日起至110年8月24日止 0.09％   自110年8月25日起至清償日止 1.9％ 自110年8月25日起至110年8月31日止 0.19％     自110年9月1日起至清償日止 0.38％ 3 10,072元 自110年2月1日起至110年8月24日止 0.9％ 自110年3月1日起至110年8月24日止 0.09％   自110年8月25日起至清償日止 1.9％ 自110年8月25日起至110年8月31日止 0.19％     自110年9月1日起至清償日止 0.38％ 4 22,350元 自110年2月1日起至110年8月24日止 0.9％ 自110年3月1日起至110年8月24日止 0.09％   自110年8月25日起至清償日止 1.9％ 自110年8月25日起至110年8月31日止 0.19％     自110年9月1日起至清償日止 0.38％ 
附表二：
編號  計息本金 （新臺幣） 利息  違約金    期間 週年利率 期間 週年利率 1 19,434元 自110年2月1日起至110年8月24日止 0.9％ 自110年3月1日起至110年8月24日止 0.09％   自110年8月25日起至清償日止 1.9％ 自110年8月25日起至110年8月31日止 0.19％     自110年9月1日起至清償日止 0.38％ 2 29,354元 自110年2月1日起至110年8月24日止 0.9％ 自110年3月1日起至110年8月24日止 0.09％   自110年8月25日起至清償日止 1.9％ 自110年8月25日起至110年8月31日止 0.19％     自110年9月1日起至清償日止 0.38％ 3 16,860元 自110年2月1日起至110年8月24日止 0.9％ 自110年3月1日起至110年8月24日止 0.09％   自110年8月25日起至清償日止 1.9％ 自110年8月25日起至110年8月31日止 0.19％     自110年9月1日起至清償日止 0.38％ 4 16,860元 自110年2月1日起至110年8月24日止 0.9％ 自110年3月1日起至110年8月24日止 0.09％   自110年8月25日起至清償日止 1.9％ 自110年8月25日起至110年8月31日止 0.19％     自110年9月1日起至清償日止 0.38％